臺灣桃園地方法院刑事判決　　　　　　　 100年度訴字第32號
公　訴　人　臺灣桃園地方法院檢察署檢察官
被　　　告　黃英凱
上列被告因毒品危害防制條例案件，經檢察官提起公訴（99年度
偵字第27421 號），被告於準備程序就被訴事實為有罪之陳述，
經告知簡式審判程序意旨，並聽取當事人之意見後，本院合議庭
裁定改由受命法官獨任依簡式審判程序審理，並判決如下：
    主  文
黃英凱持有第二級毒品，累犯，處有期徒刑肆月，扣案如附表編
號一所示之物沒收銷燬。又轉讓第三級毒品，累犯，處有期徒刑
伍月，扣案如附表編號二所示之物沒收。又犯藥事法第八十三條
第一項之轉讓禁藥罪，累犯，處有期徒刑陸月，併科罰金新臺幣
伍萬元，罰金如易服勞役，以新臺幣壹仟元折算壹日，扣案如附
表編號三所示之物沒收。有期徒刑部分應執行有期徒刑壹年，扣
案如附表編號一之物沒收銷燬，如附表編號二、三所示之物均沒
收。
    事  實
一、黃英凱前因詐欺案件，經臺灣板橋地方法院以96年度簡字第
    3236號判決判處有期徒刑3 月，減為有期徒刑1 月15日確定
    ，並於民國96年9 月26日易科罰金執行完畢。詎仍不知悔改
    ，而為下列犯行：
  (一)明知甲基安非他命、大麻係毒品危害防制條例第2 條第2 項
    第2 款所列管之第二級毒品，愷他命亦係同條例第2 條第2
    項第3 款所列管之第三級毒品，又甲基安非他命同時為藥事
    法所規定之禁藥，均不得擅自轉讓或持有，竟先於99年10月
    20日晚間11時許，在新竹市月光舞廳，向真實姓名年籍不詳
    綽號小呆之成年男子，分別以新臺幣（下同）3 萬2,000 元
    之代價購得第二級毒品甲基安非他命2 包、1 萬3,000 元之
    代價購得第三級毒品K 他命1 包、大麻1 包及海洛因香菸4
    支，而非法持有上開毒品（持有海洛因部分，因被告另涉施
    用第一級毒品犯行，由檢察官另行偵辦，非屬本案起訴範圍
    ）。
  (二)嗣竟基於轉讓第三級毒品之犯意，於99年10月26日下午7 時
    許，在桃園縣龜山鄉○○○路31號6 樓內，將前揭持有之第
    三級毒品愷他命，取其中一部分捲入香菸內，而將其中2 支
    香菸無償轉讓（無證據證明轉讓數量淨重20公克以上）予王
    宗平施用。
  (三)其後又基於轉讓禁藥及第二級毒品之犯意，於同年月日下午
    9 時許，在同址住處內，將前揭持有之第二級毒品甲基安非
    他命，取其中一部分摻入玻璃球吸食器內，無償轉讓（無證
    據證明轉讓數量淨重10公克以上）予王宗平施用。
二、經警方於99年10月27日凌晨2 時10分許，持本院核發之搜索
    票前往同址搜索，當場查獲黃英凱，並扣得其所有之第二級
    毒品大麻1 包（毛重5.3950公克，驗餘淨重4.9337公克）、
    第三級毒品愷他命1 包（毛重40.6180 公克，驗餘淨重39.
    9495公克，純質淨重38.3116 公克) 、已摻入第三級毒品愷
    他命香菸31支、第二級毒品甲基安非他命2 包（總毛重33.
    5580公克，驗餘淨重32.7238 公克）、已摻入第一級毒品海
    洛因香菸4 支（由檢察官另行偵辦已如前述）、安非他命吸
    食器2 個、電子磅秤3 個、分裝勺3 支等物，以及非其所有
    之注射針筒2 支、分裝袋大型26個、分裝袋中型230 個、分
    裝袋小型300 個、分裝袋特小型600 個等物，始悉上情。
三、案經臺北縣政府警察局海山分局報告臺灣桃園地方法院檢察
    署檢察官偵查起訴。
    理  由
一、本件係經被告黃英凱於本院訊問時當庭表示認罪，而以簡式
    審判程序加以審理，故依刑事訴訟法第273 條之2 、第159
    條第2 項之規定，不適用同法第159 條第1 項關於證據能力
    之規定，合先敘明。
二、上開犯罪事實，有以下證據可證：
  (一)被告之自白；
  (二)證人王宗平於偵訊中經具結之證述；
  (三)臺灣檢驗科技股份有限公司99年11月11日濫用藥物檢驗報
      告（編號：UL/2010/A0767 ）暨臺北縣政府警察局海山分
      局毒品案件尿液檢體編號及姓名對照表（尿液編號：B000
      0000）；
  (四)刑案現場照片18張；
  (五)如事實欄二所載之扣案物品；
  (六)交通部民用航空局航空醫務中心99年11月11日航藥鑑字第
      0996938 號暨100 年3 月14日航藥鑑字第1000966Q號毒品
      鑑定書。
三、核被告所為，事實欄一(一)持有大麻部分係犯毒品危害防制條
    例第11條第2 項之罪、事實欄一(二)係犯同條例第8 條第3 項
    之罪、事實欄一(三)係犯藥事法第83條第1 項之罪：
  (一)按藥事法第83條第1 項係於93年4 月21日修正公佈，同年月
    23日施行，為毒品危害防制條例之後法，且藥事法第83條第
    1 項之法定刑為7 年以下有期徒刑，得併科500 萬元以下罰
    金，與毒品危害防制條例第8 條第2 項之法定刑為6 月以上
    5 年以下有期徒刑，得併科70萬元以下罰金相較，自以藥事
    法第83條第1 項之法定刑為重。參以毒品之範圍尚包括影響
    精神物質與其製品，而藥事之管理，亦非僅止於藥品之管理
    ，毒品危害防制條例與藥事法二者，並無必然之特別法與普
    通法關係。故除有轉讓之第二級毒品達毒品危害防制條例第
    8 條第6 項之一定數量，經依法加重後之法定刑較藥事法第
    83條第1 項之法定刑為重之情形外，因藥事法第83條第1項
    為後法，且為重法，應優先適用藥事法處罰（最高法院96年
    度臺上字第3582號判決意旨參照）。被告無償轉讓甲基安非
    他命予王宗平施用，卷內無證據顯示被告無償轉讓毒品之數
    量已達上揭標準，故依法規競合，以重法優於輕法之適用法
    則，自應適用藥事法論處；公訴意旨雖未論以藥事法第83條
    第1 項之罪，惟其社會基本事實同一，本院爰依法變更起訴
    法條，併此指明。
  (二)被告轉讓屬禁藥之第二級毒品甲基安非他命前後持有之低度
    行為，應為轉讓之高度行為所吸收；又其持有第三級毒品愷
    他命純質淨重20公克以上之低度行為，應為轉讓之高度行為
    所吸收，蓋毒品危害防制條例第8 條第3 款之法定本刑為3
    年以下有期徒刑，得併科新臺幣30萬元以下罰金，而同條例
    第11條第5 款規定：持有第三級毒品純質淨重20公克以上者
    ，法定本刑亦為3 年以下有期徒刑，得併科新臺幣30萬元以
    下罰金，該二罪之法定刑均相同，且因被告持有之毒品數量
    雖逾上開標準，但其持有之低度行為，已被高度之轉讓毒品
    行為所吸收，被告其轉讓第三級毒品愷他命予王宗平之數量
    雖微，其不法內涵要仍屬高度、重行為，而持有愷他命之數
    量縱大，仍係低度、輕行為（臺灣高等法院99年上訴字2834
    號判決參照），故應依吸收關係，均不另論罪；公訴意旨認
    被告持有第三級毒品愷他命純質淨重20公克以上，應另論同
    條例第11條第5 項之罪，尚有誤會。
  (三)又被告上開犯行間，犯意各別、行為互殊，應分論併罰。被
    告有事實欄所載之犯罪科刑及執行情形，有臺灣高等法院被
    告前案紀錄表在卷可稽，其於有期徒刑執行完畢後，5 年以
    內再故意犯本案有期徒刑之罪，均應論以累犯，並加重其刑
    。
  (四)爰審酌被告轉讓禁藥甲基安非他命與第三級毒品愷他命，危
    害他人身心健康，復另持有第二級毒品大麻，亦足以助長社
    會不良歪風，行為均屬可訾，應予非難，兼衡被告犯後雖一
    度圖卸，終能於審理時坦承不諱，及其犯罪之目的、手段、
    方法、素行、生活狀況等一切情狀，分別量處如主文所示之
    刑，並就併科罰金部分諭知易服勞役之折算標準，再依法就
    有期徒刑部分定其應執行之刑，以資懲儆。
  (五)按數罪併罰中之一罪，依刑法規定得易科罰金，若因與不得
    易科之他罪併合處罰結果而不得易科罰金時，原可易科部分
    所處之刑，自亦無庸為易科折算標準之記載，司法院院字第
    2702號、大法官會議釋字第144 、679 號解釋可資參照。本
    案被告所犯數罪中，其一不可為易科罰金之宣告，其餘各罪
    縱符合易科罰金之條件，在定執行刑後，仍不得宣告易科罰
    金，附此敘明。
四、關於沒收：
  (一)扣案之大麻1 包（毛重5.3950公克，驗餘淨重4.9337公克）
    係查獲之第二級毒品，且因大麻碎片與包裝袋無法分離，不
    問屬於犯人與否，均應依毒品危害防制條例第18條第1 項前
    段之規定沒收銷燬。
  (二)扣案之第三級毒品愷他命1 包（毛重40 .6 公克，純質淨重
    38.3116 公克）及已摻入第三級毒品愷他命香菸31支，因同
    條例對於第三級毒品之沒收，並無特別規定，如其行為已構
    成犯罪，則該毒品即屬違禁物，且因愷他命與香菸無法分離
    ，整體構成違禁物，自應回歸刑法之適用，逕依刑法第38條
    第1 項第1 款規定沒收之；又包裝上開愷他命之包裝袋1 個
    ，因其上必含有微量愷他命無法析離，應與愷他命視為一體
    ，依同規定併予沒收（臺灣高等法院100 年度上訴字第160
    、197 號判決分別參照）。
  (三)扣案之甲基安非他命2 包（總毛重33.5580 公克，驗餘淨重
    32.7238 公克），因被告轉讓甲基安非他命部分係犯藥事法
    第83條第1 項之轉讓禁藥罪，故上開甲基安非他命縱亦為毒
    品危害防制條例所規範之第二級毒品，然基於法律不得割裂
    適用原則，上開甲基安非他命，仍應認屬藥事法所規定之違
    禁物（最高法院100 年度臺上字第138 、719 號判決分別參
    照），雖依藥事法第79條規定應由主管之行政機關沒入銷燬
    之，惟本案尚未經行政機關沒入銷燬，而此等禁藥既屬違禁
    物，應依刑法第38條第1 項第1 款規定沒收之；又包裝上開
    甲基安非他命之包裝袋2 個，因其上必含有微量甲基安非他
    命無法析離，應與甲基安非他命視為一體，依同規定併予沒
    收。
  (四)其餘扣案如附表編號四至十一所示之物，依據卷內現存事證
    ，尚無從認定為被告所有且供犯上開各罪所用或所得之物，
    亦非違禁物，爰不宣告沒收。
  (五)至附表編號十二之物即被告遭查獲時為警扣得之已摻入第一
    級毒品海洛因香菸4 支，惟被告既另犯施用第一級毒品海洛
    因之罪（已如前述），且難認與所犯本案犯行有關，爰不宣
    告沒收，應由檢察官依法另為處理，併此指明。
據上論斷，應依刑事訴訟法第273 條之1 第1 項、第299 條第1
項前段、第300 條，毒品危害防制條例第11條第2 項、第8 條第
3 項、第18條第1 項前段，藥事法第83條第1 項，刑法第11條、
第38條第1 項第1 款、第47條第1 項、第51條第5 款、第42條第
3 項前段，判決如主文。
本案經檢察官林郁芬到庭執行職務。
中    華    民    國    100    年    4    月    19    日
                  刑事第七庭法  官  毛松廷
以上正本證明與原本無異。
如不服本判決應於收受判決後10日內向本院提出上訴書狀，並應
敘述具體理由。其未敘述上訴理由者，應於上訴期間屆滿後20日
內向本院補提理由書( 均須按他造當事人之人數附繕本) 「切勿
逕送上級法院」。
                            書記官  何伊羚
中    華    民    國   100    年    4     月    19    日
所犯法條：
毒品危害防制條例第8條
轉讓第一級毒品者，處 1 年以上 7 年以下有期徒刑，得併科新
臺幣 1 百萬元以下罰金。
轉讓第二級毒品者，處 6 月以上 5 年以下有期徒刑，得併科新
臺幣 70 萬元以下罰金。
轉讓第三級毒品者，處 3 年以下有期徒刑，得併科新臺幣 30
萬元以下罰金。
轉讓第四級毒品者，處 1 年以下有期徒刑，得併科新臺幣 10
萬元以下罰金。
前四項之未遂犯罰之。
轉讓毒品達一定數量者，加重其刑至二分之一，其標準由行政院
定之。
毒品危害防制條例第11條
持有第一級毒品者，處 3 年以下有期徒刑、拘役或新臺幣 5 萬
元以下罰金。
持有第二級毒品者，處 2 年以下有期徒刑、拘役或新臺幣 3 萬
元以下罰金。
持有第一級毒品純質淨重十公克以上者，處 1 年以上 7 年以下
有期徒刑，得併科新臺幣 1 百萬元以下罰金。
持有第二級毒品純質淨重二十公克以上者，處 6 月以上 5 年以
下有期徒刑，得併科新臺幣 70 萬元以下罰金。
持有第三級毒品純質淨重二十公克以上者，處 3 年以下有期徒
刑，得併科新臺幣 30 萬元以下罰金。
持有第四級毒品純質淨重二十公克以上者，處 1 年以下有期徒
刑，得併科新臺幣 10 萬元以下罰金。
持有專供製造或施用第一級、第二級毒品之器具者，處 1 年以
下有期徒刑、拘役或新臺幣 1 萬元以下罰金。
毒品危害防制條例第18條
查獲之第一、二級毒品及專供製造或施用第一、二級毒品之器具
，不問屬於犯人與否，均沒收銷燬之；查獲之第三、四級毒品及
製造或施用毒品之器具，無正當理由而擅自持有者，均沒入銷燬
之。但合於醫藥、研究或訓練之用者，得不予銷燬。
前項合於醫藥、研究或訓練用毒品或器具之管理辦法，由法務部
會同行政院衛生署定之。
藥事法第83條
明知為偽藥或禁藥，而販賣、供應、調劑、運送、寄藏、牙保、
轉讓或意圖販賣而陳列者，處 7 年以下有期徒刑，得併科新臺
幣 5 百萬元以下罰金。
犯前項之罪，因而致人於死者，處 7 年以上有期徒刑，致重傷
者，處 3 年以上 12 年以下有期徒刑。
因過失犯第 1 項之罪者，處 2 年以下有期徒刑、拘役或科新臺
幣 30 萬元以下罰金。
第 1 項之未遂犯罰之。
附表：
┌──┬───────┬─────────────────┬────────────────┐
│編號│扣案物品名稱  │數量                              │應處理情形（附註）              │
├──┼───────┼─────────────────┼────────────────┤
│一  │大麻（含包裝袋│1 包（毛重5.3950公克，驗餘淨重    │沒收銷燬。                      │
│    │）            │4.9337公克）                      │                                │
│    │              │                                  │                                │
│    │              │                                  │                                │
├──┼───────┼─────────────────┼────────────────┤
│二  │愷他命（含包裝│1 包（毛重40.618 0公克，驗餘淨重  │沒收。                          │
│    │袋）          │39.9495 公克，純質淨重38.3116 公克│                                │
│    │              │）、已摻入第三級毒品愷他命香菸31支│                                │
├──┼───────┼─────────────────┼────────────────┤
│三  │甲基安非他命（│2 包（總毛重33.5580 公克，驗餘淨重│沒收。                          │
│    │含包裝袋）    │32 .7238公克）                    │                                │
├──┼───────┼─────────────────┼────────────────┤
│四  │安非他命吸食器│2 個                              │無證據證明與本案犯罪事實有關，爰│
│    │              │                                  │不併予宣告沒收。                │
├──┼───────┼─────────────────┼────────────────┤
│五  │電子磅秤      │3 個                              │無證據證明與本案犯罪事實有關，且│
│    │              │                                  │非違禁物，爰不併予宣告沒收。    │
├──┼───────┼─────────────────┼────────────────┤
│六  │分裝勺        │3支                               │同上。                          │
├──┼───────┼─────────────────┼────────────────┤
│七  │注射針筒      │2 支                              │同上，且無證據證明為被告所有。  │
├──┼───────┼─────────────────┼────────────────┤
│八  │分裝袋大型    │26個                              │同上，且無證據證明為被告所有。  │
├──┼───────┼─────────────────┼────────────────┤
│九  │分裝袋中型    │230個                             │同上，且無證據證明為被告所有。  │
├──┼───────┼─────────────────┼────────────────┤
│十  │分裝袋小型    │300個                             │同上，且無證據證明為被告所有。  │
├──┼───────┼─────────────────┼────────────────┤
│十一│分裝袋特小型  │600個                             │同上，且無證據證明為被告所有。  │
├──┼───────┼─────────────────┼────────────────┤
│十二│海洛因        │已摻入第一級毒品海洛因香菸4 支    │非屬本案起訴犯罪事實範圍，爰不併│
│    │              │                                  │予宣告沒收。                    │
└──┴───────┴─────────────────┴────────────────┘